【裁判字號】    99,監宣,108
【裁判日期】    990621
【裁判案由】    監護宣告
【裁判全文】
臺灣臺南地方法院民事裁定             99年度監宣字第108號
聲  請  人  甲○○
上列聲請人聲請對乙○○為監護宣告事件，本院裁定如下：
    主    文
宣告乙○○（男，民國○○年○○月○○日生，身分證統一編號：Ｚ000
000000號，住臺南市○○區○○里○○鄰○○街40巷11號）為受監
護宣告之人。
選定聲請人甲○○（民國○○年○○月○○日生，身分證統一編號：Ｚ0
00000000號，住臺南市○區○○里○鄰○○街141巷46號4樓之10
）為受監護宣告之人乙○○之監護人。
指定丙○○（民國○○年○○月○○日生，身分證統一編號：Ｚ0000000
00號，住臺南市○區○○里○○鄰○○路103巷28弄7號）為會同開
具財產清冊之人。
聲請程序費用由受監護宣告之人乙○○負擔。
    理    由
一、按對於因精神障礙或其他心智缺陷，致不能為意思表示或受
    意思表示，或不能辨識其意思表示之效果者，法院得因本人
    、配偶、四親等內之親屬、最近一年有同居事實之其他親屬
    、檢察官、主管機關或社會福利機構之聲請，為監護之宣告
    ，民法第14條第1項定有明文。次按受監護宣告之人應置監
    護人。法院為監護之宣告時，應依職權就配偶、四親等內之
    親屬、最近一年有同居事實之其他親屬、主管機關、社會福
    利機構或其他適當之人選定一人或數人為監護人，並同時指
    定會同開具財產清冊之人，民法第1110條、第1111條第1項
    亦定有明文。
二、本件聲請意旨略以：聲請人為乙○○（男，民國○○年○○月○○
    日生，身分證統一編號：Ｚ000000000號，住臺南市○○區○
    ○里○○鄰○○街40巷11號）之妹妹，乙○○自出生即為極重
    度智障患者，迄今不能為意思表示或受意思表示，亦不能辨
    識其意思表示之效果，聲請人為此爰聲請對乙○○為監護宣
    告。又乙○○未婚、無子女，其父母及長兄張雅雄皆已去世
    ，手足僅餘聲請人1人，聲請人與乙○○同住，平常係由聲
    請人照顧乙○○，為此爰請鈞院選定聲請人為乙○○之監護
    人，又因聲請人與乙○○家族人口簡單，丙○○為聲請人與
    乙○○之舅媽，與聲請人及乙○○平日交往密切，因而爰請
    指定丙○○為會同開具財產清冊之人等語。
三、經查：
  （一）查聲請人係乙○○之妹妹，有戶籍謄本2件在卷可憑，
        揆諸上開規定，本件聲請人聲請對乙○○為監護之宣告
        ，自屬有據。
  （二）又聲請人主張乙○○自出生即為極重度智障患者，迄今
        不能為意思表示或受意思表示，亦不能辨識其意思表示
        之效果之事實，業據聲請人提出乙○○之能力概述表1
        件、中華民國身心障礙手冊影本1件為證，且本院於99
        年6月10日在鑑定人行政院衛生署台南醫院精神科醫師
        黃隆山面前訊問乙○○時，乙○○認得聲請人，對問話
        除會回答自己之姓名外，對其他問話均無法正確回答，
        又鑑定醫師對乙○○為精神鑑定結果認：「一般醫學檢
        查：個案意識尚呈清晰，對問話常有錯答現象，能自我
        進食，四肢方便，能自我行動，大小便及個人衛生尚能
        自我處理。精神檢查方面：個案的注意力尚可、判斷能
        力、對人時地的定向感、記憶能力、計算能力及抽象思
        考能力均有明顯缺失。並有因心智缺陷，致不能為意思
        表示或受意思表示，亦不能辨識其意思表示之效果者。
        鑑定判定：基於受鑑定人有智能障礙，致不能為意思表
        示或受意思表示，不能辨識其意思表示之效果，且接受
        治療後回復可能性甚低，因而不能管理自己財產。結論
        ：可為監護宣告。」等語，有本院99年6月10日訊問筆
        錄在卷可憑，是聲請人聲請對乙○○為監護宣告為有理
        由，應予准許。
四、次查，受監護宣告人乙○○未婚、無子女，其父母及長兄張
    雅雄皆已去世，手足僅餘聲請人1人，聲請人與乙○○同住
    ，平常係由聲請人照顧乙○○，乙○○之舅舅許鎮貴、舅媽
    丙○○、姑姑謝張素月、姑丈謝振敏、表弟許榮傑均同意由
    聲請人擔任乙○○之監護人、由丙○○擔任會同開具財產清
    冊之人等情，業經聲請人陳明在卷可按，並有戶籍謄本及除
    戶謄本數件、親屬團體會議紀錄1件附卷可憑，堪予認定。
    本院審酌聲請人為受監護宣告人乙○○之妹妹，彼此關係最
    為親近，且受監護宣告人乙○○平日主要由聲請人照顧其日
    常生活起居，聲請人亦願意擔任乙○○之監護人，因認由聲
    請人擔任乙○○之監護人，最能符合乙○○之最佳利益，為
    此爰選定聲請人為受監護宣告人乙○○之監護人；又丙○○
    係受監護宣告人乙○○之舅媽，平日與乙○○交往密切，衡
    情丙○○應會本於受監護宣告之人乙○○之最佳利益，與監
    護人共同開具財產清冊，是爰指定丙○○為會同開具財產清
    冊之人，以利監護事宜之執行。
五、依民事訴訟法第608條第1項，裁定如主文。
中    華    民    國    99    年    6     月    21    日
                   家事法庭   法  官  葉惠玲
以上正本係照原本作成。
如不服本裁定關於選定監護人及指定會同開具財產清冊之人等部
分，應於送達後10日內向本院提出抗告狀，並繳納抗告費新臺幣
1,000元；其餘關於宣告監護之部分，不得抗告。
中    華    民    國    99    年    6     月    21    日
                              書記官  謝麗首

司法院資訊處製作；財團法人民間司法改革基金會備份。
